臺灣臺北地方法院民事裁定　　　　　　　　　　　　八十九年度簡上字第四一九號
　　上　訴　人　甲○○
　　訴訟代理人　陳明良律師
　　被　上訴人　乙○○
右當事人間請求確認本票債權不存在事件，上訴人對於中華民國九十三年三月二十五
日本院八十九年度簡上字第四一九號第二審判決提起上訴，本院裁定如左：
    主   文
上訴駁回。
第三審訴訟費用由上訴人負擔。
    理   由
一、按對於民事訴訟法第四百二十七條第二項簡易訴訟程序之第二審判決，其上訴利
    益逾第四百六十六條所定之額數者，當事人固得以其適用法規顯有錯誤為理由，
    逕向最高法院提起上訴，但須經原裁判法院許可，且該許可，以訴訟事件所及
    之法律見解具有原則上之重要性者為限，民事訴訟法第四百三十六條之二第一項
    、第四百三十六條之三第一項及第二項定有明文。而所謂適用法規顯有錯誤，係
    指原第二審判決就其取捨證據所確定之事實適用法規顯有錯誤而言，不包括認定
    事實不當之情形在內。又判決不備理由或理由矛盾，固為民事訴訟法第四百六十
    九條第六款所規定判決當然違背法令，然判決當然違背法令究與適用法規顯有錯
    誤之情形有間，而對於簡易訴訟程序之第二審裁判，當事人僅得以其適用法規顯
    有錯誤為理由，向最高法院提起上訴，是有關認定事實錯誤，取捨證據失當及判
    決不備理由或理由矛盾，均不在該條項適用之列。另所謂原則上之重要性，乃指
    該事項所涉及之法律問題意義重大而有加以闡釋之必要。
二、本件上訴意旨略以：原判決核對上訴人委託被上訴人買賣股票之紀錄單與被上訴
    人設於大信綜合證券股份有限公司等三家證券公司帳戶之交易明細資料之結果，
    對上訴人委託被上訴人買賣之四千餘筆交易中，竟以其中十四筆與上開證券公司
    交易明細類似，率即認定被上訴人確有上訴人所喊單進出之股票交易事實存在，
    亦即認定被上訴人確依上訴人委託意旨為上訴人買賣股票，然原判決對該事實真
    偽之判斷，顯然違反經驗法則及論理法則，而有違背法令之情形。又被上訴人應
    提出之買賣股票交易紀錄單與大信綜合證券股份有限公司等三家證券公司之交易
    明細資料，有明顯不符情形，被上訴人未盡舉證之能事，依民事訴訟法第二百七
    十七條規定，法院應不得認定被上訴人所主張「有代上訴人買賣股票之事實」為
    真正，然原判決就前述資料完全不符情形，竟以「使用被上訴人戶頭交易者不止
    上訴人一人，被上訴人所委託交易之證券公司之帳戶又非單一，且被上訴人設立
    帳戶之證券公司某些已結束營業等情」，稱要取得完整資料逐筆核對，尚屬非易
    等等為理由，而認被上訴人主張之代上訴人買賣股票之事實為真正，亦有違反一
    般經驗法則、論理法則，以及民事訴訟法第二百七十七條舉證責任分配之規定。
    另被上訴人所提切結書及債務說明協議事項，係上訴人受被上訴人所騙，誤以為
    被上訴人已墊款代上訴人買入股票之情況下簽立。上開二份文件係被上訴人詐欺
    上訴人所簽，不能作為上訴人積欠被上訴人金錢之證據，蓋上訴人是否欠被上訴
    人借款，應以借貸契約是否成立為斷，本件被上訴人並未給付借款代上訴人買入
    股票，兩造間借貸契約根本不成立，不因上訴人被騙簽立上開二份文件，即使未
    成立之借貸關係變為成立，況上訴人於發現被上訴人詐欺行為後，業已撤銷上開
    二份文件之意思表示，是上開二份文件並無任何法律效力等語。
三、然查：
(一)、上訴人指摘原判決認定事實違反經驗法則、論理法則，無非係因其主張「如被上
    訴人確依上訴人委任意旨為上訴人代買股票，則上訴人委託被上訴人買賣約四千
    餘筆成交記錄，其中絕大多數委託買賣之股票種類、數量及交易單價均應與被上
    訴人所委託證券公司之實際買賣資料相符」，而原判決就此部分之事實認定結果
    ，與上訴人之主張相異，即遽謂原判決有違反經驗法則、論理法則之情形。惟按
    ，「法院為判決時，應斟酌全辯論意旨及調查證據之結果，依自由心證判斷事實
    之真偽。」民事訴訟法第二百二十二條第一項定有明文。又，為裁判基礎之證據
    資料，遇有前後不一，或彼此互相齟齬之情形，事實審法院應斟酌全辯論意旨，
    佐以卷內證據為綜合判斷，並依據經驗法則及論理法則，詳予剖析其異、同之情
    形，以去瑕存真，定其取捨，若足認其關於為裁判基礎之事實之真實性無礙時，
    即非不得予以採信。苟不為上開調查研析，僅以為裁判基礎之證據資料稍有不符
    或矛盾，即認全部均與事實不符，而悉予摒棄不採，對相同之處又俱不斟酌，則
    法官依經驗法則、論理法則判斷事理之功能盡廢，其採證認事之職權行使與自由
    心證暨證據法則之運用，自難認為適法。再者證據之取捨，屬於事實審法院之職
    權，若其取捨證據於法並無違背，即不容當事人任意指摘。經查，原判決據以認
    定系爭二紙本票之基礎原因關係存在，係依據兩造間之協議規則（原審一卷第三
    十九頁參照）、上訴人於八十八年二月五日具名，由訴外人林政翰見證之見證聲
    明及切結書（原審一卷第二０二頁、第十一頁參照），以及證人即共同簽署協議
    規則，約定交易型態與上訴人一致之廖正龍於原審結證：「被告（即被上訴人）
    有代我買股票，以乙○○的帳戶進出買賣，我當時在乙○○處作股票，乙○○會
    問我買何種股票好不好，我說好，後由乙○○去下單，每天交易進出我會記在我
    的筆記本上，再與被告所聘用之會計小姐對帳。」等語（原審二卷第四四頁背面
    參照）等卷附證據資料，復參以上訴人於八十六年至八十七年間每日交易後自行
    製作之部分買賣股票紀錄單（原審一卷第九四至第一○七頁參照），與被上訴人
    於永利證券股份有限公司、戶名乙○○、帳號ｏ－0000000－0，設於大
    信綜合證券股份有限公司、戶名李淑娟、帳號Ａ－000000－0，設於元富
    證券股份有限公司南京分公司、戶名乙○○、帳號一六五二－八等帳戶部分之交
    易明細列印資料（本院二卷第一頁至第一四六頁、本院四卷第一三０頁至第一六
    三頁、本院三卷第二七○至二七一頁參照）之核對結果，確有上訴人所喊單進出
    之股票交易事實存在，再佐以兩造不爭執之八十七年二月二十六日債務說明及協
    議事項、八十八年二月五日切結書內，關於「甲○○先生，因投資股票，今日為
    中華民國８７年２月２５日止扣除星如先生本人投資金額後，尚欠本人乙○○共
    壹仟肆佰陸拾玖萬伍仟捌佰肆拾壹圓整無誤。經雙方共同確認承認事實無誤差，
    ．．．」、「．．．本人自認至八十七年二月二十五日止以當日收盤價計，扣除
    剩餘股票價值，共計向陳君借款一四、六九五、八四一元，至協議清償日及同年
    八月三十一日止出清一切持股，經結算後共計借款為一八、九八○、七○三元，
    ．．．按買賣股票均出於本人所自為，交割、對帳亦均委由會計行之，本人亦均
    與會計核對無誤，確有前述金額之虧損．．．。」等記載（原審一卷第十頁、第
    十一頁參照），綜合判斷後，方據以認定上訴人係借用被上訴人及被上訴人所指
    定之帳戶買賣股票，買賣股票均由上訴人指示被上訴人為之，並於當日出具買賣
    股票明細交被上訴人，再由會計做成對帳明細表，且截至八十七年二月二十五日
    止，上訴人共積欠被上訴人代墊股票款一千四百六十九萬五千八百四十一元等情
    為真實。是原判決就系爭二紙本票基礎原因關係之存否，所斟酌調查證據之結果
    ，其內容如何，與應證事實之關聯如何，並取捨之原因如何，均已於原判決內一
    一論列核駁，原判決就證據之取捨，於法並無違背。從而，上訴人主張原判決事
    實認定之結果，與上訴人主張相異，係就原判決認定事實為爭執，並非關於適用
    法規顯有錯誤，故依首揭說明，其據以提起上訴，自於法未合。
(二)、上訴人復指摘原判決違反民事訴訟法第二百七十七條舉證責任分配規定，就被上
    訴人應負舉證責任之事實，在被上訴人未舉證之情形下，竟認被上訴人有代上訴
    人買賣股票之事實為真正等語。惟查，原判決關於本件各項待證事實之舉證責任
    分配，就上訴人主張兩造約定由被上訴人即執票人代為操作股票，詎被上訴人根
    本未為任何股票交易，沒有積欠伊任何代墊股款，基礎原因關係不存在乙節，係
    認應由被上訴人就該原因關係之存在負舉證責任；至於上訴人主張被上訴人是以
    不相當對價取得系爭二紙本票，則認應由上訴人負舉證證明之責任（詳原判決理
    由欄第三段）。據此，被上訴人亦提出上訴人先後於八十七年二月二十六日、八
    十八年二月五日所簽立之「債務說明及協議事項」與切結書、兩造間之協議規則
    、上訴人於八十八年二月五日具名，由訴外人林政翰見證之見證聲明及切結書、
    八十六年至八十七年間上訴人自行製作之部分交易紀錄單及被上訴人設於大信綜
    合證券股份有限公司等帳戶之交易明細列印資料等件為證，復均為上訴人所不爭
    執，反觀上訴人方面，卻始終未盡舉證證明之責任，自難認上訴人所主張上開「
    債務說明及協議事項」與切結書，係遭被上訴人之詐欺而為之意思表示，文件內
    容又遭竄改，被上訴人係以惡意或不相當之對價取得系爭二紙本票等情為真實。
    是原判決並無上訴人所指舉證責任分配錯誤之違誤，上訴人主張原判決違反舉證
    責任分配原則，即遽認被上訴人有代上訴人買賣股票之事實為真正等語，亦核屬
    就原判決認定事實為爭執，仍非關於適用法規顯有錯誤。
(三)、此外，詳閱上訴人之上訴理由，亦未具體指陳有何該當「訴訟事件所及之法律
    見解具有原則上重要性」要件之情形，顯不符合許可上訴之要件。
四、綜上所述，上訴人之上訴理由，於法不合，不應許可。
五、據上論結，本件上訴為不合法，依民事訴訟法第四百三十六條之三第三項、第九
    十五條、第七十八條，裁定如主文。
中　　　華　　　民　　　國　　九十三　　年　　　四　　　月　　三十   　　日
                        民事第六庭審判長法  官     林惠瑜
                                        法  官     姜悌文
                                        法  官     姚念慈
右為正本係照原本作成。
如不服本裁定，應於收受送達後十日內依對造人數向本院提出抗告狀，同時表明抗告
理由，並繳納抗告費新臺幣一千元抗告於最高法院。
中　　　華　　　民　　　國　　九十三　　年　　　四　　　月　　三十   　　日
                                        書記官     朱俶伶
